臺灣高雄地方法院刑事判決　　　　　　　93年度易字第1678號
公　訴　人　臺灣高雄地方法院檢察署檢察官
被　　　告　丑○○　男　民國6.
上列被告因竊盜案件，經檢察官提起公訴（93年度偵字第22485
號），本院判決如下：
    主  文
丑○○無罪。
    理  由
一、公訴意旨略以：被告丑○○意圖為自己不法所有，並基於概
    括犯意，連續於如附表所示時間、地點，以螺絲起子撬開如
    附表所示被害人之機車置物箱後，再竊取置物箱內如附表之
    物品，得手後即將所竊得之現金花用殆盡，並將皮包、證件
    、信用卡、數位相機等物丟棄在旗津海岸公園第二停車場及
    大汕頭漁港旁，手機部分則賣給高雄市新興區○○○路 114
    號之「速配通」通訊行或與人換購毒品。嗣經人檢舉後，於
    民國93年11月5日下午1時30分許，在高雄市旗津區○○○路
    129為警查獲，並扣得螺絲起子2支。因認被告涉犯刑法第32
    1條第1項第3款之攜帶兇器加重竊盜罪嫌等情。
二、按犯罪事實應依證據認定之，無證據不得認定其犯罪事實；
    又不能證明被告犯罪，應諭知無罪之判決，刑事訴訟法第15
    4條第2項及第301條第1項前段分別定有明文。又按刑事訴訟
    法上所謂認定犯罪事實之證據，係指足以認定被告確有犯罪
    行為之積極證據而言，如未能發現相當證據或證據不足以證
    明，自不能以推測或擬制之方法，以為裁判基礎，最高法院
    29年上字第3105號及40年台上字第86號分別著有判例；而認
    定不利於被告之事實，須依積極證據，苟積極證據不足為不
    利被告之認定時，即應為有利於被告之認定，更不必有何有
    利之證據，亦有最高法院30年上字第816 號判例可資參照。
    若證據資料在經驗科學上或論理法則上尚有對被告較為有利
    之存疑，而無從依其他客觀方法排除此項合理之可疑，即不
    得以此資料作為斷罪之基礎，且刑事訴訟制度受「倘有懷疑
    ，則從被告之利益為解釋」、「被告應被推定為無罪」之原
    則所支配，故得為訴訟上之證明者，無論為直接或間接證據
    ，須客觀上於一般人均不致有所懷疑而達於確信之程度者，
    始可據為有罪之認定，倘其證明尚未達於「確信」之程度，
    而有合理可疑存在時，即難據以為被告不利認定，換言之，
    在法律判斷上，即不能為被告有罪之認定。
三、公訴人認被告涉犯攜帶兇器竊盜罪嫌，無非係以被告警詢中
    之自白、證人戊○○於警詢及偵訊中之證詞、如附表所示被
    害人於警詢中之陳述、扣案螺絲起子2 支，資為論罪依據。
    訊據被告堅決否認有何攜帶兇器竊盜犯行，辯稱：未參與如
    附表所示竊盜犯行，當時伊因毒品案被查獲，警察表示如不
    承認竊盜，要移送販賣毒品犯行，故就承認，當時係由警察
    先製作筆錄，伊再持被害人筆錄照唸，其未曾向戊○○表示
    竊取手機之事等語。經查：
  (一)被告93年11月6日警詢筆錄部分：
  按按刑事訴訟之目的固重在發見實體真實，其手段則應合法
    正當，以保障人權。依刑事訴訟法第229條至第231條之規定
    ，司法警察（官）固有調查犯罪嫌疑人犯罪情形及蒐集證據
    之職權，而得詢問犯罪嫌疑人，惟依同法第100條之2準用同
    法第100條之1第1 項之規定，司法警察（官）詢問犯罪嫌疑
    人，除有急迫情況且經記明筆錄者外，應全程連續錄音；必
    要時，並應全程連續錄影。考其立法目的，在於建立詢問筆
    錄之公信力，並擔保詢問程序之合法正當；亦即在於擔保犯
    罪嫌疑人對於詢問之陳述係出於自由意思及筆錄所載內容與
    其陳述相符。故司法警察（官）詢問犯罪嫌疑人如違背上開
    規定，其所取得之供述筆錄，究竟有無證據能力，原應審酌
    司法警察（官）違背該法定程序之主觀意圖、客觀情節、侵
    害犯罪嫌疑人權益之輕重、對犯罪嫌疑人在訴訟上防禦不利
    益之程度，以及該犯罪所生之危害，暨禁止使用該證據對於
    抑制違法蒐證之效果，及司法警察（官）如依法定程序有無
    發現該證據之必然性等情形，本於人權保障與社會安全之均
    衡維護精神，依比例原則，具體認定之。
  被告固於警詢中坦承：於附表所示時間、地點，以螺絲起子
    撬開如附表所示被害人之機車置物箱後，再竊取置物箱內如
    附表之物品，得手後，即將所竊得之現金花用殆盡，並將皮
    包、證件、信用卡、數位相機等物丟棄在旗津海岸公園第二
    停車場及大汕頭漁港旁，手機部分則賣給高雄市新興區○○○路114號之「速配通」通訊行等語（詳被告93年11月6日警
    詢筆錄，警卷第1頁至第3頁）。惟經本院當庭播放警詢錄音
    帶，勘驗結果為：「(1)筆錄一開始，詢問人曾詢問時間、地
    點，並詢問被告人別資料、經濟狀況、教育程度、地址、電
    話，復告知權利事項，且詢問被告有無前科、逮捕前有無告
    知權利及因為何案由被捕，該段錄音是連續錄音。(2)詢問人
    詢問：戊○○曾指稱被告在旗津區竊取機車內物品是否實在
    等語，被告回答實在，當時詢問人員還請被告大聲點，被告
    復稱實在，該段也是連續錄音。(3)嗣詢問人詢問竊取物品的
    過程，該11件犯行都是由被告直接唸出時間，但詢問人曾詢
    問犯案地點、偷取物品、皮包內裝何物、認不認識被害人、
    有無手機、現金多少，被告親口說出上開犯案情節，但在警
    員詢問過程中，未聽到打字聲音，而且詢問每一件犯行的時
    間、過程緊接，時間沒有間隔，此部分也是連續錄音。(4)詢
    問人詢問過程中，曾經詢問被告是否偷10件、是否用十字螺
    絲起子為工具犯案，被告均回答是，且被告回答用十字起子
    撬開，其他犯行也是用同樣的方法為之，另在詢問寅○○該
    案情節時，詢問人曾詢問被告有無見到被害人，被告回答等
    被害人離開後才偷的。(5)訊問過程中，詢問人態度並無強暴
    脅迫之情形」等情，有本院94年5 月30日準備程序筆錄可參
    （詳本院卷第161 頁以下）。依前開勘驗結果，被告係直接
    唸出如附表所示犯行時間，由於如附表所示犯行計11件，犯
    罪時間係自93年5月30日起至同年10月17日止，前後達5個月
    之久，在記憶力之限制下，如非事先製作筆錄照唸，被告如
    何能直接、毫無遺漏及毫無混淆地唸出正確犯罪時間；況如
    係一面製作筆錄，一面詢問被告，在製作筆錄之過程中，應
    有打字之聲音，且因打字之故，詢問人詢問被告後，應先行
    打字，再接著詢問下一個問題，問題間應有相當之間隔（該
    間隔即輸入文字所需之時間），然觀之勘驗結果，警員製作
    筆錄過程中並無打字之聲音，且每詢問一個問題，於被告回
    答後，即直接詢問下一個問題，時間緊接，並無間隔。足見
    本件係由警員先製作筆錄，再由被告照唸筆錄內容甚明，是
    被告辯稱：當時係由警察先製作筆錄，伊再持被害人筆錄照
    唸等語，應可採信。
  職此，被告警詢中供述雖與錄音帶內容一致，且確有連續錄
    音，無強暴、脅迫之情形，但依刑事訴訟法第100條之2準用
    同法第100條之1第1 項之規定，錄音應係「全程連續錄音」
    ，並非「片面連續錄音」，尤非「照唸筆錄之連續錄音」，
    因前開警詢筆錄錄音，已省略被告照唸警詢筆錄前之製作筆
    錄過程，係屬「片面連續錄音」、「照唸筆錄之連續錄音」
    ，而非「全程連續錄音」，基於警員製作筆錄時，並未於警
    詢筆錄記載有何急迫情形致無法「全程連續錄音」等文字，
    且公訴人亦未舉證證明前開急迫之情形，是本院認該警詢筆
    錄製作過程，已違反刑事訴訟法第100條之2、第100條之1第
    1項之規定。爰審酌刑事訴訟法第100條之2、第100條之1 第
    1 項規定自86年、87年增訂、修正以來，迄警員製作筆錄時
    已有6、7年之久，在此段時間內，關於製作筆錄「全程連續
    錄音」之宣導，從未間斷，最高法院亦就此多所著墨，目的
    無非係為擔保自白之任意性，兼有維護被告之權益，並促使
    訊問程序之公開化，因警員如於製作筆錄過程中，對被告施
    以強暴、脅迫等非法方法，強迫被告自白，在警員身為利害
    關係人，且涉及違反法律、有被追訴犯罪之情況下，實難要
    求涉案警員於偵、審程序中，自承以非法方法取供，並為被
    告有利之證詞，故要求「全程連續錄音」，使警員有所顧忌
    ，不至於非法取供。而本件詢問筆錄人既為偵查員，就上開
    情事自難諉為不知，竟仍不依法實施「全程連續錄音」，不
    僅使本院無法透過「全程連續錄音」瞭解詢問過程全貌，且
    被告如確遭非法取供，在無法奢求警員對其為有利之證述下
    ，無法藉由錄音帶還原全貌，影響其訴訟上之防禦權甚大，
    妨害被告權益亦巨，為使執法警員知所警惕，於偵查過程中
    勿過份依賴被告自白，本院權衡上開情事，認被告93年11月
    6 日警詢筆錄，應無證據能力。
  (二)證人戊○○固於警詢中陳稱：被告經常在高雄市旗津區○○○路風車公園竊取機車置物箱內手機及財物，被告並於93年
    9月20日在風車公園向其展示手機2支，且表示手機係在風車
    公園停車場內竊取等語（詳警卷第16頁正面倒數第3 行以下
    、第16頁背面第6 行以下）；復於偵查中證稱：認識被告一
    年多，之前常見面，被告經常持手機向其朋友「七百」換毒
    品，1支手機換1千元海洛因毒品，前後共換了10幾次毒品，
    其中有手機、數位相機，被告表示換毒品之手機均係撬開他
    人機車置物箱竊取，在風車公園時遇見被告時，伊問被告為
    何到此，被告表示在巡視有無機車可撬開，當時被告手中已
    有2 支手機，並向伊表示係偷來的等語（詳偵查卷第35頁以
    下）【證人戊○○警、偵訊筆錄部分，被告嗣後不爭執證據
    能力（詳本院卷第178 頁第13行以下）】。惟因證人戊○○
    所言係聽聞而來，並未目擊被告於風車公園內，竊取機車置
    物箱內手機及財物之情形；且觀之如附表所示竊盜犯行，僅
    附表編號3 所示犯行係於風車公園發生，其餘10件則分別於
    旗津區海水浴場外、海岸公園停車場、海岸路5 號前、海岸
    公園北區停車場、旗后山砲臺、海岸公園道路旁、旗后山下
    等處，與證人戊○○所述行竊地點幾乎不符；再者，證人戊○○證陳係於93年9 月20日，在風車公園遇見被告，但如附
    表所示之竊盜犯行，犯罪時間並無93年9 月20日，則被告如
    何於該日在風車公園行竊手機2 支。從而，本院認證人戊○○之證詞容有瑕疵，尚不足為被告不利之認定。
  (三)被害人己○○、癸○○○、丙○○、丁○○、子○○、辛○○、寅○○、甲○○、楊季蓁、庚○○、乙○○各於如附表
    所示時間、地點，分別遭人竊取置物箱內如附表之物品等情
    ，固據被害人己○○、癸○○○、丙○○、丁○○、子○○
    、辛○○、寅○○、甲○○、楊季蓁、庚○○、乙○○於警
    訊中陳述明確（詳警卷第4頁至第14頁）【被害人警詢筆錄
    部分，被告並不爭執證據能力（詳本院卷第178頁第13行以
    下）】。惟因被害人己○○、癸○○○、丙○○、子○○、
    辛○○、寅○○、甲○○、楊季蓁、庚○○、乙○○並未當
    場目擊竊賊，除據己○○、丙○○、子○○、寅○○、庚○○、乙○○於本院陳述明確外（詳本院卷第49頁倒數第6行
    以下），並有本院辦理刑案電話查詢登記表可參（詳本院卷
    第33頁至第34頁、第54頁至第55頁），是前開被害人之陳述
    ，充其量僅能證明渠於如附表所示時間、地點，分別遭人竊
    取置物箱內如附表所示之物品，尚無法證明係被告竊取如附
    表所示之物品。
  (四)警方經被告同意後，於93年11月6日上午5時15分許，至高雄
    市旗津區○○○路900巷9號被告住處搜索，當場扣得螺絲起
    子2 支，固有搜索扣押筆錄、扣押物品目錄、扣押物品收據
    及照片附警卷可參（詳警卷第21頁至第25頁）。惟因被告辯
    陳：該螺絲起子係家人所有，非其所有等語（詳本院卷第20
    頁第3 行以下），且無直接證據證明被告係持該螺絲起子撬
    開如附表所示被害人之機車置物箱後，再竊取置物箱內如附
    表之物品，自難僅憑警方於被告住處扣得螺絲起子2 支，即
    認被告以該起子作為竊盜工具，而犯有如附表所示之竊盜犯
    行。
  (五)被告遭查獲後，曾於93年11月18日經警借提外出，當時被告
    雖於警詢中承認如附表所示犯行，且於檢察官複訊時供陳：
    警詢所言屬實等語（詳偵查卷第40頁、第44頁至第48頁）。
    然縱使被告所言屬實，被告自白不能作為認定犯罪事實之唯
    一證據，本件除被告自白外，並未查獲贓物，而被害人己○○、癸○○○、丙○○、子○○、辛○○、寅○○、甲○○
    、楊季蓁、庚○○、乙○○並未當場目擊竊賊；且證人戊○○證詞諸多瑕疵，尚難僅因該自白，即認被告犯有如附表所
    示犯行。
  (六)綜上，公訴人認被告涉犯攜帶兇器竊盜罪嫌，容有誤會；此
    外，復查無其他積極證據足資證明被告有公訴人所指之犯行
    ，不能證明被告犯罪，依法應為無罪判決之諭知。
四、移送併案審理部分【臺灣高雄地方法院檢察署94年度偵字第
    612號，即被告於93年7月28日14時許，在高雄市旗津區海岸
    公園停車場，竊取被害人壬○○手機部分。此部分亦經公訴
    人請求併案審理（公訴人原具狀追加起訴，嗣經本院詢問其
    真意，公訴人表示係併案審理，詳本院卷第176頁倒數第5行
    以下）】，因起訴如附表所示犯行既經本院諭知無罪判決，
    則移送併案審理部分與起訴部分即無連續犯之裁判上一罪關
    係，自應退由檢察官另行偵辦，附此敘明。
據上論斷，應依刑事訴訟法第301條第1項前段，判決如主文。
中　　華　　民　　國　　94　　年　　7 　　月　　5 　　日
                  刑事第一庭    審判長法  官 裕斗
                                      法  官 廖純卿
                                      法  官 方百正
以上正本證明與原本無異。
如不服本判決，應於收受送達後10日內向本院提出上訴書狀。
　　　　　　　　　　　　　　　　　　　書記官 郭素蓉
中　　華　　民　　國　　94　　年　　7 　　月　　5 　　日
附表
┌───┬───────┬───────────┬───────┬─────────┐
│編　號│犯　罪　時　間│　　犯　罪　地　點　　│　被　害　人　│　被　竊　財　物　│
├───┼───────┼───────────┼───────┼─────────┤
│　1   │93年5月30日下 │高雄市旗津區海水浴場外│己○○　　　　│背包1只，內有身份 │
│  　  │午5時30分許   │　　　　　　　　　　　│　　　　　　　│證、駕駛執照、健保│
│　　　│　　　        │　　　　　　　　　　　│　　　　　　　│卡、學生證、郵局提│
│　　　│　            │　　　　　　　　　　　│　　　　　　　│款卡2張、相機、手 │
│　　　│　　　　　　　│　　　　　　　　　　　│　　　　　　　│機1支、現金4900元 │
├───┼───────┼───────────┼───────┼─────────┤
│　2　 │93年6月4日晚上│高雄市旗津區海岸公園停│癸○○○　　　│皮包1只，內有身分 │
│　　　│8時許         │車場　　　　　　　　　│　　　　　　　│證、郵局存摺、金融│
│　　　│　            │　　　　　　　　　　　│　　　　　　　│卡、私章、誠泰銀行│
│　　　│　　　　　　　│　　　　　　　　　　　│　　　　　　　│存摺、金融卡、手機│
│　　　│　　　　　　　│　　　　　　　　　　　│　　　　　　　│1支　　　　　　　 │
├───┼───────┼───────────┼───────┼─────────┤
│　3　 │93年7月8日晚上│高雄市旗津區風車公園前│丙○○　　　　│粉紅色手提包1只， │
│　　　│11時許        │　　　　　　　　　　　│　　　　　　　│內有身分證、駕照、│
│　　　│　　　　　　　│　　　　　　　　　　　│　　　　　　　│行照、職員證、第一│
│　　　│　　　　　　　│　　　　　　　　　　　│　　　　　　　│銀行提款卡、健保卡│
│　　　│　　　　　　　│　　　　　　　　　　　│　　　　　　　│、中國信託提款卡、│
│　　　│　　　　　　　│　　　　　　　　　　　│　　　　　　　│手機1支　　　　　 │
├───┼───────┼───────────┼───────┼─────────┤
│　4　 │93年7月14日下 │高雄市○○區○○路五號│丁○○　　　　│咖啡色皮包1只，內 │
│　　　│午5時許       │前　　　　　　　　　　│　　　　　　　│有荷蘭銀行信用卡、│
│　　　│　　　　　　　│　　　　　　　　　　　│　　　　　　　│土地銀行信用卡、郵│
│　　　│　　　　　　　│　　　　　　　　　　　│　　　　　　　│局提款卡、軍人身分│
│　　　│　　　　　　　│　　　　　　　　　　　│　　　　　　　│證、駕照、行照、現│
│　　　│　　　　　　　│　　　　　　　　　　　│　　　　　　　│金900元　　　　　 │
├───┼───────┼───────────┼───────┼─────────┤
│　5　 │93年7月20日晚 │高雄市旗津區海岸公園北│子○○　　　　│皮包1只，內有提款 │
│　　　│上9時許       │區停車場　　　　　　　│　　　　　　　│卡、身分證、駕照、│
│　　　│　　　　　　　│　　　　　　　　　　　│　　　　　　　│手機1支　　　　　 │
├───┼───────┼───────────┼───────┼─────────┤
│　6　 │93年8月11日晚 │高雄市旗津區旗后山砲台│辛○○　　　　│背包1只，內有身分 │
│　　　│上6時30分許   │處　　　　　　　　　　│　　　　　　　│證、郵局提款卡、駕│
│　　　│　　　        │　　　　　　　　　　　│　　　　　　　│照、健保卡、行照、│
│　　　│　            │　　　　　　　　　　　│　　　　　　　│手機1支、現金100元│
│　　　│　　　　　　　│　　　　　　　　　　　│　　　　　　　│、太陽眼鏡1支     │
├───┼───────┼───────────┼───────┼─────────┤
│　7　 │93年8月12日下 │高雄市旗津區○○○○道│寅○○　　　　│黃色方形皮夾及咖啡│
│　　　│午3時10分許   │路旁　　　　　　　　　│　　　　　　　│色方形皮夾各1只， │
│　　　│　　　　      │　　　　　　　　　　　│　　　　　　　│內有身分證2張、郵 │
│　　　│　            │　　　　　　　　　　　│　　　　　　　│局提款卡、中國信託│
│　　　│　　　　　　　│　　　　　　　　　　　│　　　　　　　│提款卡、駕照、行照│
│　　　│　　　　　　　│　　　　　　　　　　　│　　　　　　　│照、學生證2張、健 │
│　　　│　　　　　　　│　　　　　　　　　　　│　　　　　　　│保卡2張、手機2支、│
│　　　│　　　　　　　│　　　　　　　　　　　│　　　　　　　│現金1100元        │
├───┼───────┼───────────┼───────┼─────────┤
│　8　 │93年9月10日下 │高雄市旗津區旗后山砲台│甲○○　　　　│皮包1只，內有郵局 │
│　　　│午1時許       │處　　　　　　　　　　│　　　　　　　│金融卡2張、慶豐銀 │
│　　　│　            │　　　　　　　　　　　│　　　　　　　│行信用卡、身分證、│
│　　　│　　　　　　　│　　　　　　　　　　　│　　　　　　　│駕照、健保卡、手機│
│　　　│　　　　　　　│　　　　　　　　　　　│　　　　　　　│1支、現金8000元　 │
├───┼───────┼───────────┼───────┼─────────┤
│　9　 │93年9月17日下 │高雄市旗津區旗后山砲台│楊季蓁　　　　│紅色手提包1只，內 │
│　　　│午5時許       │處　　　　　　　　　　│　　　　　　　│有身分證2張、學生 │
│　　　│　　　　　　　│　　　　　　　　　　　│　　　　　　　│證、健保卡、駕照、│
│　　　│　　　　　　　│　　　　　　　　　　　│　　　　　　　│郵局提款卡、手機1 │
│　　　│　　　　　　　│　　　　　　　　　　　│　　　　　　　│支、現金2100元    │
├───┼───────┼───────────┼───────┼─────────┤
│  10  │93年9月19日下 │高雄市旗津區旗后山下　│庚○○　　　　│皮包1只，內有身分 │
│　　　│午2時30分許   │　　　　　　　　　　　│　　　　　　　│證、軍人身分證、土│
│　　　│　　　        │　　　　　　　　　　　│　　　　　　　│地銀行提款卡、現金│
│　　　│　            │　　　　　　　　　　　│　　　　　　　│600元　　　　　　 │
├───┼───────┼───────────┼───────┼─────────┤
│  11  │93年10月17日晚│高雄市旗津區海岸公園停│乙○○　　　　│黑色皮包1只，內有 │
│　　　│上6時30分許   │車場內　　　　　　　　│　　　　　　　│身分證、手機1支、 │
│　　　│　　　        │　　　　　　　　　　　│　　　　　　　│數位相機1台、現金 │
│　　　│　            │　　　　　　　　　　　│　　　　　　　│1500元　　        │
└───┴───────┴───────────┴───────┴─────────┘
